【裁判字號】    95,訴,1875
【裁判日期】    950825
【裁判案由】    毒品危害防制條例
【裁判全文】
臺灣高雄地方法院刑事判決              95年度訴字第1875號
公  訴  人  臺灣高雄地方法院檢察署檢察官
被      告  甲○○
上列被告因毒品危害防制條例案件，經檢察官提起公訴（95年度
毒偵字第3748號），被告於本院準備程序中為有罪陳述，經合議
庭裁定由受命法官依簡式審判程序獨任審理，判決如下：
    主  文
甲○○連續施用第一級毒品，累犯，處有期徒刑拾月。扣案之海
洛因壹包（淨重零點貳零公克、包裝重零點貳壹公克）沒收銷燬
之。
    事  實
一、甲○○前於民國87年間，因施用毒品案件，經臺灣高等法院
    高雄分院以87年上訴字第1083號裁定令入戒治處所施以強制
    戒治，於88年1 月8 日停止戒治交付保護管束，後經撤銷停
    止戒治，繼續施以強制戒治，於89年3 月10日（起訴書誤載
    為11日）執行完畢；又於91年間，因施用毒品案件，經臺灣
    高雄地方法院檢察署檢察官起訴並聲請觀察勒戒及強制戒治
    ，經本院以91年度毒聲字第2726號、91年度毒聲字第7113
    號裁定觀察勒戒及強制戒治，嗣經停止戒治，又因再度施用
    毒品，復令入戒治處所施以強制戒治，於93年1 月9 日因經
    法律修正而釋放，起訴部分則經本院以91年度訴字第2669號
    判決判處有期徒刑8 月確定，於93年7 月17日縮刑期滿執行
    完畢。詎甲○○仍未戒絕毒癮，復基於施用第一級毒品海洛
    因之概括犯意，自95年3 月間某日時起至95年6 月26日某時
    止，連續在其位於高雄縣橋頭鄉○○路14號之住處，以將海
    洛因摻水置入針筒內再注射手臂之方式施用第一級毒品海洛
    因多次。嗣因其於95年4 月12日15時50分許，在高雄縣岡山
    鎮○○街路旁，因形跡可疑而遭警盤查，當場在其所著長褲
    右口袋內查獲第一級毒品海洛因1 包（淨重0.20公克、包裝
    重0.21公克）。
二、案經高雄縣政府警察局岡山分局報請臺灣高雄地方法院檢察
    署檢察官偵查起訴。
    理  由
一、本件被告甲○○所犯係死刑、無期徒刑、最輕本刑為3 年以
    上有期徒刑以外之罪，其於準備程序中就被訴事實為有罪之
    陳述，經法官告知簡式審判程序之旨，並聽取公訴人及被告
    之意見後，認為適宜由受命法官獨任進行簡式審判程序，依
    刑事訴訟法第273 條之1 第1 項規定，裁定由受命法官獨任
    進行審判程序，合先敘明。
二、訊據被告對於上揭連續施用第一級毒品海洛因之事實，坦承
    不諱，而被告為警所採尿液，經送請台灣檢驗科技股份有限
    公司，以酵素免疫法 (EIA)及氣相層析質譜法 (GC/MS)方法
    檢驗結果，呈嗎啡陽性反應，此有該公司95年4 月26日報告
    編號KＺ000000000000號濫用藥物尿液檢驗報告1 紙附卷可稽
    。又扣案之白色粉末1 包，經送請法務部調查局檢驗結果，
    認含海洛因成分，淨重0.20公克、包裝重0.21公克，有該局
    95年7 月4 日調科壹字第220023429 號鑑定通知書1 紙存卷
    可參，是該扣案之白色粉末係第一級毒品海洛因無訛。是被
    告自白與事實相符，被告連續施用第一級毒品海洛因之犯行
    ，應堪認定。
三、又修正之毒品危害防制條例第20條就施用毒品者，祇於「初
    犯」及「5 年後再犯」2 種情形，有其追訴條件之限制，即
    須於初犯經觀察、勒戒或強制戒治釋放後，5 年內均無施用
    毒品之行為，始能認其前所實施之觀察、勒戒或強制戒治已
    足遮斷毒癮，而得於5 年後再犯時，再予適用初犯之規定，
    重行觀察、勒戒等程序。倘5 年內已經再犯，被依法追訴處
    罰，縱其第3 次（或第3 次以上）施用毒品之時間在初犯釋
    放5 年以後，即與「5 年後再犯」之情形有別，且因已於「
    5 年內再犯」，顯見其再犯率甚高，原實施觀察、勒戒或強
    制戒治，已無法收其實效，而無5 年戒斷期之存在，自無再
    經觀察、勒戒及強制戒治之必要，應得逕行追訴處罰。本件
    被告前因施用毒品，經觀察、勒戒及強制戒治後，於89年3
    月10日執行完畢。被告又於5 年內之91年間，因施用毒品而
    由法院裁定施以觀察勒戒及強制戒治，嗣因法律修正而釋放
    ，並前經本院以以91年度訴字第2669號判決判處有期徒刑8
    月確定，有卷附臺灣高等法院被告前案紀錄表1 份可稽。被
    告既曾於「5 年內再犯」，且經法院判處罪刑確定，則被告
    又於上開95年3 月間某日時起至95年6 月26日某時止，再度
    因連續施用海洛因而被查獲等情，即非屬該條例第20條第3
    項所定「5 年後再犯」之情形，檢察官逕行依毒品危害防制
    條例第23條第2 項之規定，予以追訴，自屬適法。
四、又被告於行為後，如附表所示之相關法律均業經變更，並俱
    於95年7 月1 日施行，玆經整體比較結果，裁判時法並未較
    為有利，從而依刑法第2 條第1 項規定，自應適用各該行為
    時法，亦即修正前法至明。核被告所為，係犯毒品危害防制
    條例第10條第1 項之施用第一級毒品罪。被告持有第一級毒
    品後進而施用，其持有之低度行為均應為施用之高度行為所
    吸收，故不另論其持有毒品罪。而被告自95年3 月間某日時
    起至95年6 月26日某時止，先後分別施用第一級毒品海洛因
    多次之行為，時間緊接，犯罪構成要件相同，顯係基於概括
    之犯意反覆為之，為連續犯，應依修正前刑法第56條之規定
    ，論以1 施用第一級毒品罪，並應依法加重其刑。至於被告
    自94年4 月12日凌晨5 時後迄至95年6 月26日某時許止之其
    餘施用第一級毒品之行為，雖未經檢察官起訴，惟與起訴部
    分有連續犯裁判上一罪之關係，應為起訴效力所及，本院自
    得併予審究。再被告有如上事實欄所述前科事實，有臺灣高
    等法院被告前案紀錄表1 份在卷可查，其受有期徒刑執行完
    畢後，5 年以內再犯本件有期徒刑以上之罪，為累犯，應依
    修正前刑法第47條規定，加重其刑，並遞加重之。
五、爰審酌被告前因施用毒品經觀察、勒戒程序及強制戒治後，
    仍不知悛悔，不思戒除惡習，竟一再施用毒品自戕其身，顯
    然缺乏戒絕毒品之決心，有再入監矯治必要，惟其行為尚未
    害及他人及其犯後坦承犯行，態度尚稱良好等一切情狀，量
    處如主文所示之刑。
六、又扣案之白色粉末1 包經送請法務部調查局鑑驗結果，該白
    色粉末1 包係第一級毒品海洛因，業據本院認定如前，該裝
    放海洛因之包裝袋既殘有海洛因，且無法析離，亦視同毒品
    ，不論屬犯人所有與否，爰均依毒品危害防制條例第18條第
    1 項前段之規定，併予宣告沒收銷燬之。
據上論斷，應依刑事訴訟法第273 條之1 第1 項、第299 條第1
項前段，毒品危害防制條例第10條第1 項、第18條第1 項前段，
刑法第11條、第2 條第1 項前段、修正前刑法第56條、第47條，
判決如主文。
本案經檢察官周天畏到庭執行職務。
中    華    民    國    95    年    8     月    25    日
                  刑事第十庭    法  官  楊淑珍
以上正本證明與原本無異。
如不服本判決，應於判決送達後10日內，向本院提出上訴狀。
中    華    民    國    95    年    8     月    25    日
                                書記官  林秀敏
附錄本件論罪法條全文：
毒品危害防制條例第10條第1項
施用第一級毒品者，處 6 月以上 5 年以下有期徒刑。
┌───────────────────────────────────────────────┐
│附表：                                                                                        │
├──────┬─────────────┬─────────────┬───────┬────┤
│相關變更條文│行為時法（下稱舊法）之內容│裁判時法（下稱新法）之內容│比  較  理  由│備    註│
├──────┼─────────────┼─────────────┼───────┼────┤
│【累犯變更】│受有期徒刑之執行完畢，或受│受徒刑之執行完畢，或一部之│受徒刑執行完畢│本案係故│
│修正前刑法第│無期徒刑或有期徒刑一部之執│執行而赦免後，5年以內故意 │後5 年以內再犯│意再犯罪│
│47條、第49條│行而赦免後，5 年以內再犯有│再犯有期徒刑以上之罪者，為│有期徒刑以上之│，新舊法│
│→現行刑法第│期徒刑以上之罪者，為累犯，│累犯，加重本刑至二分之一。│罪，含因故意或│並無不同│
│47條、第49條│加重本刑至二分之一。      │第98條第2 項關於因強制工作│過失再犯之情形│，新法並│
│            │                          │而免其刑之執行者，於受強制│，但前所犯之罪│無較為有│
│            │累犯之規定，於前所犯罪依軍│工作處分之執行完畢或一部之│不含依軍法所犯│利。應逕│
│            │法或於外國法院受裁判者，不│執行而免除後，5 年以內故意│之罪。修正後不│依舊法。│
│            │適用之。                  │再犯有期徒刑以上之罪者，以│含過失再犯罪，│        │
│            │                          │累犯論。                  │但前所犯之罪含│        │
│            │                          │                          │依軍法而犯之罪│        │
│            │                          │累犯之規定，於前所犯罪在外│。且新法增訂強│        │
│            │                          │國法院受裁判者，不適用之。│制工作處分與刑│        │
│            │                          │                          │罰之執行效果得│        │
│            │                          │                          │以互代之擬制累│        │
│            │                          │                          │犯之規定。    │        │
│            │                          │                          │              │        │
├──────┬─────────────┬─────────────┬───────┬────┤
│【連續犯之刪│連續數行為而犯同一罪名者，│刪除                      │新法將連續犯之│舊法有利│
│除】        │以一罪論。但得加重其刑至二│                          │規定刪除後，除│        │
│            │分之一                    │                          │非符合「接續犯│        │
│            │                          │                          │」或「包括的一│        │
│            │                          │                          │罪」情形，可認│        │
│            │                          │                          │構成單一犯罪外│        │
│            │                          │                          │，均應認係數罪│        │
│            │                          │                          │併罰。是此刪除│        │
│            │                          │                          │雖非犯罪構成要│        │
│            │                          │                          │件之變更，但顯│        │
│            │                          │                          │已影響行為人刑│        │
│            │                          │                          │罰之法律效果，│        │
│            │                          │                          │自屬法律有變更│        │
│            │                          │                          │依新法第2條第1│        │
│            │                          │                          │項規定，比較新│        │
│            │                          │                          │舊法。        │        │
╠═══╤══╪═════════════╧═════════════╧═══════╪════╡
║整體比│舊法│應論以1罪，並加重其刑；累犯                                           │舊法較有│
║      ├──┼───────────────────────────────────┤利      │
║較結果│新法│除可認係接續犯或包括一罪外，應論以數罪；累犯                          │        │
╚═══╧══╧═══════════════════════════════════╧════╛


司法院資訊處製作；財團法人民間司法改革基金會備份。
